臺灣新北地方法院民事判決
110年度訴字第2838號
原      告  游材寶  
            游承睿    住○○市○○區○○路0段000巷00弄0                          號
            游琇琪  
            游采甄  
            謝春香  
            游奕鈞  

            邱進松  
            游榮洲  

            謝游秀蘭

            游俊傑  

            游文珮  
            游昆裕  
            游昆榮  
            游昆樵  
兼  共  同
訴訟代理人  游錦隆  
被      告  呂阿桐  

訴訟代理人  呂星輝  
上列當事人間請求拆屋還地等事件，經本院於民國108 年5 月28
日言詞辯論終結，判決如下：
    主      文
被告應將坐落新北市○○區○路段000地號土地上如附圖編號Ａ所示
暫編地號451⑴部分之地上物（面積合計405.91平方公尺）拆除，
並將該部分土地騰空返還原告及其他全體共有人。
訴訟費用由被告負擔。
    事實及理由
壹、程序方面：
一、按訴狀送達後，原告不得將原訴變更或追加他訴；但擴張或
    減縮應受判決事項之聲明，不在此限，民事訴訟法第255 條
    第1項第3款定有明文。查，原告起訴時原請求：㈠被告應將
    坐落新北市○○區○路段000地號土地（下稱系爭土地）上如起
    訴狀附圖所示之地上物（實際面積及位置以測量為準）拆除
    ，並將土地返還原告及其他共有人；㈡被告應分別給付原告
    自起訴日起往前推算5年之不當得利（實際金額待測量後再
    詳細計算）及至清償日止，按年息百分之5計算之利息。並
    至拆除前開地上物及返還占有土地止，按月各分別給付原告
    不當得利（實際金額待測量後再詳細計算）；㈢願供擔保請
    准宣告假執行等語（見本院卷第13頁），嗣於本院審理時變
    更聲明為：被告應將坐落系爭土地上如附圖編號Ａ所示之暫
    編地號451⑴部分之地上物（面積合計405.91平方公尺）拆除
    ，將該部分土地騰空返還原告及其他全體共有人，並撤回前
    開不當得利及供擔保假執行聲請之聲明等情，有本院民國11
    1年4月21日言詞辯論筆錄可佐（見本院卷第157頁），經核
    原告上開聲明之變更部分，係屬明確及撤回應受判決事項之
    聲明，核與前揭規定相符，自應准許。
貳、實體方面：
一、原告起訴主張：原告為系爭土地之共有人，被告無權占有系
    爭土地如附圖編號Ａ所示之暫編地號451⑴部分（面積合計405
    .91平方公尺），用以搭建地上物使用，被告之使用未經原
    告同意，顯已侵害原告系爭土地之應有部分權利。為此，爰
    依民法第767條、第821條規定提起本件訴訟，並聲明：被告
    應將坐落系爭土地上如附圖編號Ａ所示之暫編地號451⑴部分
    之地上物（面積合計405.91平方公尺）拆除，並將該部分土
    地騰空返還原告及其他全體共有人。
二、被告則以：系爭土地上之地上物係一間廟宇即福興宮，自85
    年間興建至今，興建時不知占用到系爭土地，現經過測量就
    福興宮無權占用原告所有之系爭土地面積部分，同意拆除，
    然要先找地方才能搬遷拆除等語置辯，聲明：駁回原告之訴
    。
三、本院得心證之理由：
  ㈠原告主張：其等係系爭土地之共有人之等情，業據原告提出
    土地登記第一類謄本為證（見本院卷第113至129頁），且為
    被告所不爭執，自堪信為真實。原告復主張：被告未經原告
    同意，於系爭土地上興建福興宮而占用如附圖編號Ａ所示之
    暫編地號451⑴部分（面積合計405.91平方公尺）等情，亦為
    被告所不爭執（見本院卷第167、168頁），且被告所興建之
    福興宮占用原告所共有之系爭土地，其位置、面積，經本院
    勘驗屬實，並經本院囑託地政事務所測量在案，有現場履勘
    筆錄及新北市中和地政事務所111年3月9日新北中地測字第1
    116183953號函暨附件土地複丈成果圖在卷可稽（見本院卷
    第141、143頁），是原告主張被告所興建之福興宮占用原告
    所共有之系爭土地之事實，亦堪信為真實。
  ㈡按所有人對於無權占有或侵奪其所有物者，得請求返還之。
    對於妨害其所有權者，得請求除去之。有妨害其所有權之虞
    者，得請求防止之，民法第767條第1項定有明文。查被告所
    興建之福興宮無權占有原告所共有之系爭土地，依上開說明
    ，原告請求被告拆除系爭土地上無權占用之地上物，並返還
    土地，自屬有據。
四、綜上所述，被告既無權占用系爭土地如附圖編號Ａ所示之暫
    編地號451⑴部分（面積合計405.91平方公尺），則原告自得
    依民法第767條、第821條規定，請求被告拆除無權占有部分
    ，將土地騰空返還予原告及其他共有人。從而，原告請求被
    告應將系爭土地如附圖編號Ａ所示之暫編地號451⑴部分之地
    上物（面積合計405.91平方公尺）拆除，並將該部分騰空返
    還原告及其他共有人，為有理由，應予准許。
五、本件事證已臻明確，兩造其餘之主張、陳述暨攻擊防禦方法
    與證據，經本院斟酌後，認與本件判決結果已不生影響，故
    不一一加予論述，附此敘明。
六、據上論結，原告之訴為有理由，依民事訴訟法第78條，判決
    如主文。
中　　華　　民　　國　　111 　年　　8 　　月　　2 　　日
                  民事第五庭  法　官　鄧雅心
以上正本係照原本作成。
如對本判決上訴，須於判決送達後20日內向本院提出上訴狀。如
委任律師提起上訴者，應一併繳納上訴審裁判費。
中　　華　　民　　國　　111 　年　　8 　　月　 　2　　日
                              書記官　賴峻權